【裁判字號】    97,訴,2601
【裁判日期】    971030
【裁判案由】    毒品危害防制條例
【裁判全文】
臺灣臺中地方法院刑事判決              97年度訴字第2601號
公  訴  人  臺灣臺中地方法院檢察署檢察官
被      告  甲○○
                    （現於臺灣臺中監獄執行中）
上列被告因違反毒品危害防制條例案件，經檢察官提起公訴（九
十七年度毒偵字第二三六一號），被告於準備程序中就被訴事實
為有罪之陳述，受命法官於聽取當事人之意見後，由本院合議庭
裁定由受命法官獨任以簡式審判程序判決如下：
    主    文
甲○○施用第一級毒品，累犯，處有期徒刑壹年。又施用第二級
毒品，累犯，處有期徒刑月。應執行有期徒刑壹年壹月。
    犯罪事實
一、甲○○前因施用毒品案件，經本院以八十七年毒聲字第三六
    四三號裁定令入勒戒處所觀察、勒戒後，認有繼續施用毒品
    之傾向，由本院以八十七年度毒聲字第三九八七號裁定令入
    戒治處所強制戒治，後經本院以八十八年度毒聲字第二九五
    五號裁定停止戒治，所餘戒治期間付保護管束，後於民國八
    十八年十二月二十一日保護管束期滿未經撤銷以執行完畢論
    ，經臺灣臺中地方法院檢察署檢察官以八十九年度戒毒偵字
    第四七號處分書為不起訴處分確定；又因施用毒品案件，經
    本院以九十二年度毒聲字第一九八號裁定令入戒治處所強制
    戒治，於九十三年一月九日因毒品危害防制條例修正刪除三
    犯再送強制戒治之規定，而自戒治處所釋放。其復因違反毒
    品危害防制條例之施用毒品案件，經本院以九十五年度訴字
    第一五三九號判決處以應執行有期徒刑十一月確定；又因竊
    盜案件，經本院以九十五年度豐簡字第四九七判決處以有期
    徒刑四月，如易科罰金，以新臺幣一千元折算一日確定；兩
    案經本院以九十六年度聲減字第一九四號裁定減刑後合併應
    執行有期徒刑七月，於九十六年七月十六日執行完畢。詎其
    猶不知悔改，於前次違反毒品危害防制條例之施用毒品案件
    執行完畢後五年內，復基於施用第一級毒品海洛因之犯意，
    於九十七年三月二十四日某時，在臺中縣和平鄉○○村○○
    路○段九四號其住處內，以針筒注射之方式，施用海洛因一
    次；又於同日某時，另起施用第二級毒品甲基安非他命之犯
    意，在前揭住處，以將甲基安非他命放置在吸食器上燒烤之
    方式，施用甲基安非他命一次。嗣於九十七年三月二十六日
    下午四時許，警方因另案至臺中縣豐原市○○街一六號六七
    室徐古寧住處執行搜索，適甲○○在場，惟其否認有於前幾
    日施用毒品犯行，經警得其同意採集尿液送驗，結果呈嗎啡
    及甲基安非他命陽性反應，始知上情。
二、案經臺中市警察局第六分局報請臺灣臺中地方法院檢察署檢
    察官偵查起訴。
    理    由
一、程序方面：
  (一)本案被告甲○○所犯係死刑、無期徒刑、最輕本刑為三年以
    上有期徒刑以外之罪，被告於行準備程序中就被訴事實為有
    罪之陳述，經法官告知簡式審判程序之旨，並聽取公訴人、
    被告之意見後，本院合議庭認為適宜由受命法官獨任進行簡
    式審判程序，而依刑事訴訟法第二百七十三條之一第一項規
    定，裁定改用簡式審判程序，是本案之證據調查，依刑事訴
    訟法第二百七十三條之二、同法第一百五十九條第二項之規
    定，不適用傳聞法則有關限制證據能力之相關規定。
  (二)本案被告所為不利於己之供述，並無出於強暴、脅迫、利誘
    、詐欺、疲勞訊問、違法羈押或其他不正之方法，亦非違反
    法定障礙事由經過期間不得訊問或告知義務之規定而為，依
    刑事訴訟法第一百五十六條第一項、第一百五十八條之二規
    定，應認其有證據能力。
  (三)本案認定犯罪事實所憑之非供述證據，均無違反法定程序而
    取得之情形，依刑事訴訟法第一百五十八條之四反面規定，
    自有證據能力。
二、上揭事實，業據被告於本院審理時坦承不諱，其尿液經送檢
    驗結果，亦呈嗎啡及甲基安非他命陽性反應，有臺中市警察
    局第六分局採集尿液同意書、臺中市警察局第六分局偵查隊
    委託檢驗尿液代號與真實姓名對照表、中山醫學大學附設醫
    院檢驗科藥物檢測中心九十七年四月十日尿液檢驗報告一紙
    附卷足佐。此外，並有臺灣高等法院被告前案紀錄表、臺灣
    臺中地方法院檢察署刑案資料查註紀錄表各一份在卷可憑，
    足見被告自白與事實相符，其於前次違反毒品危害防制條例
    之施用毒品案件執行完畢後，五年內再犯毒品危害防制條例
    第十條第一、二項之罪，事證明確，犯行洵堪認定，應依法
    論科。
三、按最高法院九十五年五月九日九十五年度第七次刑事庭會議
    決議要旨：「一施用第一、二級毒品為犯罪行為，毒品危害
    防制條例第十條定有處罰明文。故施用第一、二級毒品者，
    依前揭規定本應科以刑罰。惟基於刑事政策，對合於一定條
    件之施用者，則依同條例第二十條、第二十三條之規定，施
    以觀察、勒戒及強制戒治之保安處分。二、毒品危害防制
    條例於民國九十二年七月九日修正公布，自九十三年一月九
    日施行，其中第二十條、第二十三條將施用毒品之刑事處遇
    程序，區分為『初犯』及『五年內再犯』、『五年後再犯』
    。依其立法理由之說明：『初犯』，經觀察、勒戒或強制戒
    治後，應為不起訴處分或不付審理之裁定；經觀察、勒戒或
    強制戒治執行完畢釋放後，『五年內再犯』者，因其再犯率
    甚高，原實施之觀察、勒戒及強制戒治既已無法收其實效，
    爰依法追訴或裁定交付審理。至於經觀察、勒戒或強制戒治
    執行完畢釋放後，『五年後再犯』者，前所實施之觀察、勒
    戒或強制戒治已足以遮斷其施用毒品之毒癮，為期自新及協
    助其斷除毒癮，仍適用『初犯』規定，先經觀察、勒戒或強
    制戒治之程序。從而依修正後之規定，僅限於『初犯』及『
    五年後再犯』二種情形，始應先經觀察、勒戒或強制戒治程
    序。倘被告於五年內已再犯，經依法追訴處罰，縱其第三次
    （或第三次以上）再度施用毒品之時間，在初犯經觀察、勒
    戒或強制戒治執行完畢釋放五年以後，已不合於『五年後再
    犯』之規定，且因已於『五年內再犯』，顯見其再犯率甚高
    ，原實施觀察、勒戒或強制戒治，已無法收其實效，即應依
    該條例第十條處罰。」是被告本件再度施用毒品之時間（即
    九十七年三月二十四日），雖在一犯經強制戒治執行完畢（
    即八十八年十二月二十一日）五年以後，而不合於「五年後
    再犯」之規定，惟其又自九十四年六月初某日起至九十五年
    八月二十五日晚上八時許為警查獲前回溯三或四日內之某時
    止，再犯施用第一級毒品案件，並經本院以九十五年度訴字
    第一五三九號判決處以有期徒刑十一月確定，且經減刑後於
    九十六年七月十六日執行完畢，依上開最高法院決議內容，
    認被告再犯率甚高，原實施觀察、勒戒或強制戒治，已無法
    收其實效，應依毒品危害防制條例第十條處罰。
四、核被告所為，係犯毒品危害防制條例第十條第一項施用第一
    級毒品罪及同條第二項施用第二級毒品罪。其施用前持有第
    一、二級毒品之低度行為，已各為施用第一、二級毒品之高
    度行為所吸收，均不另論罪。被告所犯上開二罪，犯意各別
    ，行為不同，應分論併罰。被告前因違反毒品危害防制條例
    之施用毒品案件，經本院以九十五年度訴字第一五三九號判
    決處以應執行有期徒刑十一月確定；又因竊盜案件，經本院
    以九十五年度豐簡字第四九七判決處以有期徒刑四月，如易
    科罰金，以新臺幣一千元折算一日確定；兩案經本院以九十
    六年度聲減字第一九四號裁定減刑後合併應執行有期徒刑七
    月，於九十六年七月十六日執行完畢，有臺灣高等法院被告
    前案紀錄表及臺灣臺中地方法院檢察署刑案資料查註紀錄表
    在卷可憑，被告前受有期徒刑執行完畢，五年內故意再犯本
    件有期徒刑以上之二罪，均為累犯，應依刑法第四十七條第
    一項之規定各加重其刑。爰審酌被告一再施用毒品，於前次
    違反毒品危害防制條例之施用毒品案件執行完畢後，五年內
    再犯本案毒品危害防制條例第十條之罪，戕害自身健康，且
    其有多次施用毒品前科，曾因施用第一級毒品案件，經本院
    以九十五年度訴字第一五三九號判決處以有期徒刑十一月確
    定，素行堪認不佳，暨其智識、犯罪之目的、動機、手段等
    一切情狀，各量處如主文所示之刑，並定其應執行刑，以資
    懲儆。
據上論斷，應依刑事訴訟法第二百七十三條之一第一項、第二百
九十九條第一項前段，毒品危害防制條例第十條第一項、第二項
、第二十三條第二項，刑法第十一條前段、第四十七條第一項、
第五十一條第五款，判決如主文。
中    華    民    國    97    年    10    月    30    日
                  刑事第十三庭  法  官  黃裕仁
上正本證明與原本無異。
如不服本判決，應於收受送達後十日內向本院提出上訴書狀（應
敘述具體理由並附繕本）。
上訴書狀如未敘述理由，應於上訴期間屆滿後二十日內補提理由
書於本院。
                                書記官  何惠文
中    華    民    國    97    年    10    月    30    日
附錄論罪科刑法條
毒品危害防制條例第十條
施用第一級毒品者，處六月以上五年以下有期徒刑。
施用第二級毒品者，處三年以下有期徒刑。


司法院資訊處製作；財團法人民間司法改革基金會備份。
